臺灣高等法院刑事判決　　　　　　　　93年度上訴字第3258號
上　訴　人　臺灣板橋地方法院檢察署檢察官
上　訴　人
即　被　告　庚○○
選任辯護人　蔡文彬律師
選任辯護人　張亞婷律師
上　訴　人
即　被　告　戊○○
選任辯護人　鄭崇文律師
上　訴　人
即　被　告　丙○○
指定辯護人　本院公設辯護人　乙○○
上列上訴人等因被告等妨害國幣懲治條例等案件，不服臺灣板橋
地方法院，92年度訴字第2655號，中華民國93年8月31日第一審
判決（起訴案號：臺灣板橋地方法院檢察署92年度偵字第9162、
12773號），提起上訴，本院判決如下：
    主  文
上訴駁回。
    事  實
一、庚○○、丙○○、戊○○與丁○○（通緝中，另結）基於共
    同意圖供行使之用之概括犯意聯絡，自民國（下同）92年1
    月間起，在臺北縣中和市○○路某處，又自同年2月間起，
    在中和市○○路190號16樓，由庚○○提供電腦、彩色印表
    機、A4紙張、菊花浮水印章及燙金設備等材料、工具，及以
    日薪新臺幣（下同）1500元至2000元不等之代價，指導並僱
    請丁○○操作電腦、列印仿偽線及圖樣，丙○○負責燙金，
    戊○○負責裁切紙張，丁○○、丙○○、戊○○並輪流蓋菊
    花圖樣浮水印、用螢光筆畫螢光蟲，最後交由庚○○自己蓋
    上「1000」字樣浮水印，而共同連續多次偽造1000元鈔券，
    每日偽造出總面額約達500,000元之1000元鈔券，庚○○則
    自尋買主，在其位於中和市○○路180號40樓之2之住處交易
    。庚○○因另案遭通緝，為恐遭緝獲，竟另行起意，與不詳
    年籍姓名之友人基於犯意之聯絡，於不詳時地，由庚○○提
    供其弟己○○名義之汽車駕駛執照1張，及自己之照片1幀，
    而由該不詳年籍姓名之友人換貼庚○○之照片於前開汽車駕
    駛執照上而變造之。嗣臺北市政府警察局信義分局警員於同
    年4月30日中午12時許、下午3時許，持本院核發之搜索票分
    別在 (一)中和市○○路180號40樓之2查獲庚○○及 (二)中
    和市○○路190號16樓查獲丁○○、丙○○、戊○○。經警
    在 (一)中和市○○路180號40樓之2查獲前開已變造之己○○汽車駕駛執照1張，及庚○○所有供偽造或預備供偽造所
    用之如附表編號一至九所示之物，以及紙張測量夾1支、工
    具1組、PDA1台、連結式柄付印1盒、海綿刷1支、打印機2支
    、紫光燈打火機1個、浮水印樣張1張、號碼貼紙2張、模具
    墊片布2張、筆記本1本、包裝紙1捲、蓋印模具1台、筆記型
    電腦1台（附磁片3張）、切割墊片1張、軟性磁鐵片1張、吸
    水泡綿1張、不明藥水1瓶、精密加工電鑽1把、燈具1支、掃
    瞄器1台、行動電話4支、現金8200元；及在 (二)中和市○○路190號16樓查獲偽造之1000元鈔券2542張、尚未及偽造
    完成之1000元鈔券半成品1批，及庚○○所有供偽造或預備
    供偽造所用之如附表編號十至四五所示之物，以及光碟1批
    、偽造之5百元鈔券半成品1批。臺北市政府警察局信義分局
    警員於前揭時間在中和市○○路180號40樓之2搜獲前開已變
    造而貼附庚○○照片之己○○汽車駕駛執照1張後，小隊長
    李瑞三乃詢問在場之庚○○，庚○○向李瑞三自陳其名為「
    己○○」並稱該張汽車駕駛執照屬其所有云云，而行使該張
    變造之己○○汽車駕駛執照，足以生損害於公路監理機關對
    於駕駛人身分資料管理之正確性及己○○，惟仍為警識破。
二、案經臺北市政府警察局信義分局報請臺灣板橋地方法院檢察
    署檢察官偵查起訴。
    理  由
一、訊據被告庚○○、丙○○、戊○○均矢口否認有何偽造幣券
    之犯行，被告庚○○辯稱：因為伊跟丁○○有債務糾紛，這
    個案子之前伊跟丁○○就有嚴重的口角了，而且那天警察跟
    丁○○說是伊報警去抓他們的，所以丁○○就對伊懷恨在心
    ，也告知丙○○、戊○○2人是伊報警的，所以他們才會說
    伊云云。被告丙○○辯稱：一開始我會承認是我們在做，是
    因為丁○○這樣講，我當時有跟警察說不是我們，但是警察
    不寫口供，帶我們去丁○○那，說丁○○都這樣講了，你們
    為什麼不這樣講云云。被告戊○○辯稱：我沒有在那邊製造
    偽鈔，至於口供會這樣寫，是因為只要我們講的跟丁○○不
    一樣的話，警察就停止錄了，把我們帶去丁○○那邊，警察
    就說他就說你們在那邊做了，你們怎麼不說，還說如果不老
    實講，他就不錄了云云。經查：
(一)被告丙○○、戊○○部分：
  １、右揭犯罪事實業據被告丙○○、戊○○於警詢及檢察官訊
      問時自白不諱，互核一致，參以警方確在被告丙○○、戊○○所在之中和市○○路190號16樓查扣得偽造之1000元
      鈔券2542張、偽造之1000元鈔券半成品1批，及如附表編
      號十至四五所示之電腦、彩色印表機、A4紙張、菊花浮水
      印章、燙金設備等供偽造或預備供偽造所用之材料、工具
      ，且卷附之查獲現場照片27張亦顯示該址確正在進行製造
      偽鈔之工作，印表機上猶有列印偽鈔圖樣之紙張，堪信被
      告丙○○、戊○○於警詢及檢察官訊問時之自白確與事實
      相符，可堪採信。
  ２、被告丙○○、戊○○嗣於原審法院審理時雖翻異前詞，並
      均以警詢自白非出於自由意志置辯，惟查，被告丙○○雖
      辯稱：一開始我會承認是我們在做，是因為丁○○這樣講
      ，我當時有跟警察說不是我們，但是警察不寫口供，帶我
      們去丁○○那，說丁○○都這樣講了，你們為什麼不這樣
      講云云（見原審法院93年2月2日準備程序筆錄），但其嗣
      後又謂：在警察車上我們3個人（按指被告丙○○、戊○○、丁○○）有講過話，丁○○有跟我們講說要怎麼怎麼
      講，後來就在警察局製作筆錄了。（檢察官問：在警車上
      面是否有警察？）沒有，警車上面沒有警察，警察都在外
      面，可能是在等另1台車。（檢察官問：所以你們後來在
      警察局所言都是丁○○教你們講的？）是的。（檢察官問
      ：過了多久才製作筆錄？）隔天。時間我忘記了，大約快
      要中午才製作筆錄的。（檢察官問：為何要依照丁○○教
      你的講？）因為丁○○說這樣說會比較沒有事情云云（見
      原審法院93年4月12日準備程序筆錄），其既謂是因聽從
      丁○○所言，相信這樣說會比較沒有事情，故才在警察局
      時為如筆錄上所記載之陳述，怎會又有所謂「我當時有跟
      警察說不是我們，但是警察不寫口供，帶我們去丁○○那
      ，說丁○○都這樣講了，你們為什麼不這樣講」之情節？
      其前後所辯之情節不一，顯見其虛。況據共同被告戊○○
      於原審就究竟有無聽從丁○○指示為陳述乙節供陳「（檢
      察官問你在警局製作筆錄是否為丁○○教你怎麼講？）在
      警局他沒有教我講」、「（檢察官問查獲之後丁○○有無
      教你怎麼講？）沒有」等語（見原審卷第141頁），竟然
      南轅北轍，被告丙○○所辯顯為其飾卸之詞，難以採信。
      再者，被告丙○○、戊○○於警詢時供述其等共同製造偽
      鈔之情節相互一致，其2人嗣於檢察官訊問時，亦均稱警
      詢之陳述實在（見臺灣板橋地方法院檢察署902年度偵字
      第9162號卷第100、101頁），且於檢察官訊問時所述共同
      製造偽鈔之情節亦與警詢所供相符，足以佐見被告被告丙○○、戊○○於警詢時之自白當無非出於自由意志之情形
      ，應具證據能力。至於被告丙○○、戊○○又稱警方於92
      年4月30日下午甫進入搜索之初，曾拿槍各敲其2人頭部令
      蹲下乙節，此部分應屬警方執行搜索時有無使用合法強制
      力，或有無逾必要程度之問題，查警方係於翌日（同年5
      月1日）上午時始對被告丙○○、戊○○進行詢問，有警
      詢筆錄在卷可稽，此時與搜索時間相距已達10多個小時，
      故被告丙○○、戊○○警詢自白之任意性與警方搜索時有
      無施用強制力應分別以觀，參諸前述各節，本件被告丙○○、戊○○警詢時之自白應具任意性。
  ３、再按被告以外之人於偵查中向檢察官所為之陳述，除顯有
      不可信之情況者外，得為證據；又被告以外之人於審判中
      有下列情形之一，其於檢察事務官、司法警察官或司法警
      察調查中所為之陳述，經證明具有可信之特別情況，且為
      證明犯罪事實之存否所必要者，得為證據：1、死亡者。2
      、身心障礙致記憶喪失或無法陳述者。3、滯留國外或所
      在不明而無法傳喚或傳喚不到者。4、到庭後無正當理由
      拒絕陳述者，刑事訴訟法第159條之1第2項、第159條之3
      分別定有明文。查被告丁○○於警詢及檢察官訊問時均自
      白犯罪，且其供述共同製造偽鈔之情節，與被告丙○○、
      戊○○於警詢及檢察官訊問時所供相互一致，而查被告丁○○經原審及本院傳拘無著，依法應予通緝，是其既因所
      在不明而無法傳喚，經核其於警詢及檢察官訊問時之供述
      ，確有扣案之證物等為憑，具可信性，就被告丙○○、戊○○之案件而言，應具證據能力，亦足為被告丙○○、戊○○犯罪之佐據。此外，扣案之偽造之1000元鈔券亦經中
      央銀行發行局認「該等1000元偽鈔均以彩色噴墨方式仿印
      ，以透明漆仿隱藏字，無凹版印紋凸起效果；紙質與真鈔
      不同，以螢光筆繪製仿紙張螢光纖維絲，水印以灰色墨仿
      造，安全線以灰色墨或彩色噴墨在紙張背面仿製，另以燙
      印箔膜（含面額數字）仿鈔券正面5段裸露部分；左下角
      面額數字以燙印箔膜仿折光變色油墨」，有中央銀行發行
      局92年5月5日台央發字第0920030993號函1件在卷可稽，
      質言之，被告丙○○、戊○○於警詢及檢察官訊問時自白
      共同製造偽鈔之方法、使用扣案之材料、工具等情，經核
      與扣案偽造1000元鈔券成品之偽造方式係相符合，更足徵
      被告丙○○、戊○○於警詢及檢察官訊問時所供為實在，
      其2人前揭所辯乃卸責之詞，不足採信，事證明確，其2人
      犯行堪以認定。
(二)被告庚○○部分：
  １、被告庚○○確於右揭時地僱請丙○○、戊○○、丁○○共
      同製造偽鈔之犯罪事實，業據被告丙○○、戊○○及丁○○於警詢、檢察官訊問時陳述明確。按被告以外之人於偵
      查中向檢察官所為之陳述，除顯有不可信之情況者外，得
      為證據；又被告以外之人於檢察事務官、司法警察官或司
      法警察調查中所為之陳述，與審判中不符時，其先前之陳
      述具有較可信之特別情況，且為證明犯罪事實存否所必要
      者，得為證據；又被告以外之人於審判中有下列情形之一
      ，其於檢察事務官、司法警察官或司法警察調查中所為之
      陳述，經證明具有可信之特別情況，且為證明犯罪事實之
      存否所必要者，得為證據：1、死亡者。2、身心障礙致記
      憶喪失或無法陳述者。3、滯留國外或所在不明而無法傳
      喚或傳喚不到者。4、到庭後無正當理由拒絕陳述者，刑
      事訴訟法第159條之1第2項、第159條之2、第159條之3分
      別定有明文。經查，被告丙○○、戊○○及丁○○於警詢
      、檢察官訊問時均自白犯罪，且其等供述受僱於庚○○共
      同製造偽鈔之情節，相互一致，尤其，本件警方確在被告
      庚○○位在中和市○○路180號40樓之2之住處內查獲如附
      表編號1至9所示之尺寸固定扳手、檢驗放大鏡夾子、特殊
      黏膠、螢光顯示劑、夜光粉、快乾膠、除光液、色彩與配
      色工具書、空白A4紙張等物，被告庚○○亦坦承上開物品
      屬其所有（見臺灣板橋地方法院檢察署92年度偵字第9162
      號卷第9頁及第604至608頁之扣押物品目錄表），上開物
      品均非家居日常用品，且屬可供作製造偽鈔用途之物，而
      被告庚○○住處內既無任何印表機或影印機，竟會放置1
      包空白A4紙張，在在可見被告丙○○、戊○○及丁○○於
      警詢、檢察官訊問時均陳述受僱於庚○○共同製造偽鈔，
      由庚○○提供材料、工具等情，極具可信性。查被告丁○○經原審及本院傳拘無著，依法應予通緝，是其既因所在
      不明而無法傳喚，經核其於警詢及檢察官訊問時之供述，
      確具可信性，且為證明犯罪事實存在所必要，就被告庚○○之案件而言，應具證據能力，足為被告庚○○犯罪之佐
      據。又被告丙○○、戊○○先前之陳述，雖與其2人在本
      院審判中之陳述不符，但經核其2人於警詢及檢察官訊問
      時之供述，其警訊有上揭特別可信之特別情況，而檢察官
      偵查中之訊問亦無何不可信之情況，就被告庚○○之案件
      而言，亦足認有證據能力。
  ２、被告庚○○雖謂：伊與丁○○有債務糾紛，丁○○積欠伊
      債務，2人曾為此發生口角，丁○○對伊懷恨在心因而誣
      指伊云云，並謂證人楊文忠知悉伊與丁○○債務糾紛之事
      ，聲請證人楊文忠到庭作證。經本院傳喚證人楊文忠到庭
      ，證人楊文忠固證稱：曾於92年3月間，剛好經過丁○○
      家樓下，就打電話給丁○○要找他去吃飯，丁○○叫我上
      去，我上去40樓（按即中和市○○路180號40樓之2）以後
      看到庚○○和丁○○在吵架，我當時在旁邊聽了一下，就
      跟丁○○說我要走了，他們那次有吵到錢的問題，是庚○○向丁○○要錢云云，但查，綜觀證人楊文忠證稱：去過
      該址40樓（即中和市○○路180號40樓之2）3次，1次是丁○○跟我借車，我開車去借給丁○○，1次是我找丁○○
      去吃飯，第3次是92年4月30日凌晨3、4點時喝完酒到那裡
      睡覺云云，然依下列事證足認證人楊文忠證詞之可信性大
      有可疑：
      本件警方於92年4月30日中午12時許持本院搜索票前去中
      和市○○路180號40樓之2查獲被告庚○○時，證人楊文忠
      亦在該址屋內，其既會長時間停留在該址內，可能對該址
      相當熟悉，其卻稱在之前僅曾2次前往且僅短暫停留在該
      處云云，可信性堪疑。
    本件警方於92年4月30日中午12時許持本院搜索票前去中
      和市○○路180號40樓之2查獲被告庚○○時，另有案外人
      蔡昇峰亦在該址屋內，據蔡昇峰於警詢時稱：是楊文忠於
      4月29日晚上我打電話，他告知我於4月30日至庚○○住處
      找他（見臺灣板橋地方法院檢察署92年度偵字第9162號卷
      第18頁），益可見證人楊文忠對該址相當熟悉，才會叫朋
      友到該址找伊。
    證人楊文忠於警詢時，稱扣案之物有些是庚○○的，有些
      是1名叫「阿宏」之男子所有，但其與阿宏不熟，只是曾
      在庚○○住處見過他等語（見台灣板橋地方法院檢察署92
      年度偵字第9162號卷第22頁），在在足見證人楊文忠於原
      審法院審理時到庭證稱其之前僅去過該址2次，1次是丁○○向其借車，1次是其剛好經過丁○○家樓下，就打電話
      給丁○○要找他去吃飯，丁○○叫其上去，其上去該址（
      即中和市○○路180號40樓之2）以後看到庚○○和丁○○
      在吵架，其當時在旁邊聽了一下就跟丁○○說要走了云云
      ，難以信為真實，更無從執此推翻丁○○供述之真實性。
  ３、至於被告庚○○之選任辯護人另主張：由卷附搜索票之記
      載，可知警方所聲請而經法院核准之受搜索人並無「庚○○」，而搜索地點中和市○○路180號40樓之2並非當時所
      製作搜索扣押筆錄上所載受搜索人「楊文忠」所有、承租
      或居住之地點，依當時之現況，該搜索地點係由被告庚○○居住，應係屬刑事訟訟法第122條第2項所規定之第3人
      之住居所，警方在未得第3人（即被告庚○○）同意之情
      況下，即率爾進入搜索地點進行搜索，且在未確認被告庚○○即為搜索票上所記載之「大哥」，又不知在何根據之
      情況下，即非法搜索非受搜索人庚○○所有或持有之物品
      ，所為之搜索、扣押程序違法，扣押之物品不得為本案之
      證據，並聲請傳喚當初向法院聲請搜索票之承辦警員云云
      。惟查，本件卷附之原審法院92年度聲搜字第919號搜索
      票影本2件，乃是原審法院法官就司法警察官之聲請，審
      酌刑事訴訟法第122條之規定後核發之搜索票，其中1張搜
      索票已載明搜索處所為「中和市○○路180號40樓之2」，
      受搜索人「綽號大哥」與丁○○，楊文忠等多人，姑不論
      被告戊○○、林秀芬於偵查中均稱被告庚○○為「大哥」
      （見偵查卷第100頁反面、第101頁反面），證人即警員甲○○於本院亦證稱「當時（執行搜索時）我們直覺判斷被
      告庚○○就是綽號「大哥」之人，我們蒐集資料綽號「大
      哥」之人在通緝中，在場之人，經我們查詢之後，只有被
      告庚○○是通緝，所以我們就認定庚○○是綽號「大哥」
      等語（見本院94年1月19日審判筆錄），益見當時搜索之
      對象，即為綽號「大哥」之庚○○無訛，況依刑事訴訟法
      第128條第2項規定，被告或犯罪嫌疑人不明時，尚得不予
      記載，則警方對「中和市○○路180號40樓之2」之處所執
      行搜索，自無核不妥，被告庚○○之選任辯護人主張：該
      搜索地點係由被告庚○○居住，應係屬刑事訟訟法第122
      條第2項所規定之第3人之住居所，警方應得第3人（即被
      告庚○○）之同意始得進行搜索云云，其法律見解有誤，
      不足採信。
  ４、綜前所述，被告庚○○所辯無非卸責之詞，不足採信，罪
      證明確，其偽造幣券之犯行洵堪認定。
二、訊據被告庚○○矢口否認有何偽造文書犯行，辯稱：扣案之
    該張已變造之己○○汽車駕駛執照是「陳欣宏」偽造的，他
    是在伊車上撿到的，他有拿給伊，伊放在家裡，中和景平路
    那邊，因為他常常拿1些證件在換照片，那個駕照伊弟弟都
    沒有來跟伊要。他拿伊弟弟的駕照去換貼伊的照片，伊是事
    後才曉得。92年4月30日那天警察進來時，就向伊要證件，
    伊說沒有帶，警察就問伊
    ，小隊長李瑞三的同事就搜索拿出1張證件來，他說跟伊報
    的號碼不一樣，小隊長說伊說謊，就打伊1耳光，小隊長就
    請同事查電腦，後來才查出來，查出通緝是庚○○，伊就沒
    有講話，當時伊沒有說這張證件是伊的云云。經查：
(一)此部分之犯罪事實業據被害人己○○指述在卷，且有已變
    造之己○○汽車駕駛執照1張（貼附被告庚○○之照片）扣
    案可證。
(二)查被告庚○○於警詢時自陳「偽造己○○駕駛執照1枚為『
    陳欣宏』製造給我使用（因我本身通緝）」（見臺灣板橋地
    方法院檢察署92年度偵字第9162號卷第11頁），可見本件縱
    難遽認扣案之己○○汽車駕駛執照是由被告庚○○自行換貼
    照片變造之，但至少應可肯定以換貼照片方式而變造該汽車
    駕駛執照之不詳人士，乃是基於與被告庚○○之犯意聯絡而
    為之，俾便遭通緝中之被告庚○○得藉以逃避追緝。被告庚○○謂：該張汽車駕駛執照是「陳欣宏」變造的，他是在伊
    車上撿到的，他有拿給伊，伊放在家裡，因為他常常拿一些
    證件在換照片，他拿伊弟弟的駕照去換貼伊的照片，伊是事
    後才曉得云云，極不合常情，毫無可取。
(三)又查，臺北市政府警察局信義分局警員於92年4月30日下午
    在中和市○○路180號40樓之2搜獲前開已變造而貼附庚○○
    照片之己○○汽車駕駛執照1張後，小隊長李瑞三乃詢問在
    場之被告庚○○，被告庚○○向李瑞三自陳其名為「己○○
    」並稱該張汽車駕駛執照屬其所有，嗣為警識破等情，業據
    證人李瑞三到庭證述明確。被告雖辯稱：那天警察進來時，
    就向伊要證件，伊說沒有帶，警察就問伊
    報出Ｚ000000000，小隊長李瑞三的同事就搜索拿出1張證件
    來，他說跟伊報的號碼不一樣，小隊長說伊說謊，就請同事
    查電腦，後來才查出來，查出通緝是庚○○，伊就沒有講話
    ，當時伊沒有說這張證件是伊的云云，惟查，衡諸被告庚○○變造該張己○○汽車駕駛執照之目的本即在藉以逃避追緝
    ，是證人李瑞三之前揭證詞實較被告庚○○所供情節為可採
    。
(四)按所謂行使偽造之文書，乃依文書之用法，以之充作真正文
    書而加以使用之意，故必須行為人就所偽造文書之內容向他
    方有所主張，始足當之，最高法院著有72年台上字第4709號
    判例可資參照。被告庚○○既已向小隊長李瑞三自陳其名為
    「己○○」並稱該張貼附其照片之己○○汽車駕駛執照屬其
    所有，自已就所變造汽車駕駛執照之內容向在場之小隊長李
    瑞三有所主張，已成立行使變造汽車駕駛執照之犯行甚明，
    從而，被告庚○○前揭所辯均不足取，事證明確，其此部分
    犯行亦堪認定。
三、核被告庚○○、丙○○、戊○○所為，均係犯妨害國幣懲治
    條例第3條第1項之偽造幣券罪、同條例第3條第3項、第1項
    之偽造幣券未遂罪（偽造1000元鈔券尚未及偽造完成部分）
    。被告庚○○另犯刑法第216條、第212條之行使變造特種文
    書罪，其與不詳年籍姓名之友人基於犯意聯絡及行為分擔而
    共犯變造特種文書，其變造特種文書而後行使，變造之低度
    行為應為行使之高度行為所吸收，僅論行使變造特種文書罪
    。被告庚○○、丙○○、戊○○與丁○○就偽造幣券既遂、
    未遂犯行，彼此間有犯意聯絡及行為分擔，為共同正犯。又
    被告庚○○、丙○○、戊○○先後多次偽造幣券既遂、多次
    偽造幣券未遂犯行，時間緊接，方法相同，所犯係犯罪構成
    要件相同之罪名，顯係基於概括犯意而為，均應依連續犯之
    規定從重論以偽造幣券既遂一罪，並依法加重其刑。又被告
    庚○○所犯偽造幣券及行使變造特種文書2罪，犯意各別，
    行為互殊，應予分論併罰。
四、原審以被告罪證明確，本同上見解，適用妨害國幣懲治條例
    第3條第1項、第6條，刑法第11條前段、第28條、第56條、
    第216條、第212條、第51條第5款、第38條第1項第2款，罰
    金罰鍰提高標準條例第1條前段併審酌被告庚○○因案通緝
    中，尚偽造幣券，非但素行不佳，且惡性不輕。又被告三人
    合作進行偽造幣券之分工，致妨害金融秩序，使危害擴大，
    惟被告林秀芬、戊○○受僱於被告庚○○，並僅按日薪計酬
    ，情節非若庚○○重大，然犯後均設詞狡賴，態度不佳等犯
    罪動機、手段、目的、所生危害等情狀，就蘇振亦偽造幣券
    部分處有期徒刑八年，行使變造駕駛執照部分處有期徒刑四
    月，應執行有期徒刑八年三月。林秀芬、戊○○偽造幣券，
    各處有期徒刑六年。扣案之如附表編號四六所示偽造之1000
    元鈔券2542張，及如附表編號四七所示偽造之1000元鈔券半
    成品1批，均應依妨害國幣懲治條例第6條規定沒收之；又如
    附表編號一至四五所示之物，均為被告庚○○所有供偽造或
    預備供偽造所用之物，業如前述，爰均依刑法第38條第1項
    第2款規定宣告沒收；又扣案之變造汽車駕駛執照上之照片1
    幀，為被告庚○○所有供犯罪所用之物，爰亦依刑法第38條
    第1項第2款規定沒收之。至於警方在中和市○○路180號40
    樓之2另查獲之紙張測量夾1支、工具1組、PDA1台、連結式
    柄付印1盒、海綿刷1支、打印機2支、紫光燈打火機1個、浮
    水印樣張1張、號碼貼紙2張、模具墊片布2張、筆記本1本、
    包裝紙1捲、蓋印模具1台、筆記型電腦1台（附磁片3張）、
    切割墊片1張、軟性磁鐵片1張、吸水泡綿1張、不明藥水1瓶
    、精密加工電鑽1把、燈具1支、掃瞄器1台、行動電話4支，
    及在中和市○○路190號16樓另查獲之光碟1批，因無積極證
    據足以證明該等物品屬被告所有供犯罪所用或犯罪預備之物
    ，爰不併予宣告沒收。又在中和市○○路180號40樓之2另查
    獲之現金8200元，及在中和市○○路190號16樓另查獲偽造
    之500元鈔券半成品1批，因無積極證據足以證明該等物品與
    本案有關，亦不併為沒收之諭知，併此敘明。末查被告庚○○、丙○○、戊○○與丁○○共同偽造幣券之犯罪行為地，
    自92年1月間起，是在臺北縣中和市○○路某處，自同年2月
    間起，始在中和市○○路190號16樓為之，公訴意旨指被告
    庚○○等人之犯罪行為地均在中和市○○路190號16樓，尚
    有未洽。又本件警方固在中和市○○路190號16樓查獲偽造
    之5百元鈔券半成品1批，但綜觀全卷，並無積極證據足以證
    明被告庚○○等人有偽造該等500元鈔券半成品之事實，是
    公訴意旨指被告庚○○、丙○○、戊○○與丁○○所共同偽
    造之幣券包含1000元鈔券及500元鈔券，尚有未洽，僅能認
    定被告庚○○等人有共同偽造1000元鈔券既遂、未遂之犯行
    。又公訴意旨另以：被告庚○○、丙○○、戊○○與丁○○
    共同偽造幣券之犯罪時間，係始自91年10月初，然查，就公
    訴意旨指被告庚○○等人自91年10月初起至91年底之期間內
    共同偽造幣券之犯行，經查除被告戊○○於警詢、檢察官訊
    問時之自白外，並無其他證據為佐，難以遽認被告庚○○、
    丙○○、戊○○與丁○○自91年10月初起至91年底之期間內
    亦有共同偽造幣券之犯行，故此部分不能證明被告庚○○、
    丙○○、戊○○犯罪，原應諭知無罪之判決，然因公訴意旨
    認此部分與前開論處罪刑部分有連續犯之裁判上一罪關係，
    基於審判不可分原則，爰不另為無罪之諭知。又以移送併辦
    意旨（臺灣板橋地方法院檢察署92年度偵字第12772號）略
    以：被告庚○○於不詳時地偽造1000元鈔後，於90年7月21
    日，在臺北縣土城市○○街3號11樓之1，將所偽造之14000
    元交付予陳志忠，因認被告庚○○所為係涉犯妨害國幣懲治
    條例第3條第1項之偽造幣券罪嫌。經查，訊據被告庚○○否
    認有此犯行，而查，依證人陳志忠於本院審理時到庭證述之
    情節，縱可證明扣案之14張偽造之1000元鈔券是由被告庚○○交付予證人陳志忠，但衡情取得偽鈔之可能原因甚多，移
    鈔券是由被告庚○○所偽造，自有未合，故此部分不能證明
    被告庚○○有犯妨害國幣懲治條例第3條第1項之偽造幣券罪
    行，與被告庚○○之本案犯行無裁判上一罪關係，非起訴效
    力所及，應移還臺灣板橋地方法院檢察署檢察官另行處理。
    再以移送併辦意旨（臺灣苗栗地方法院檢察署93年度偵字第
    2101號）略以：被告庚○○與馮俊華、江倩雯、邱建成及蔡
    宏明共同組成製造偽鈔集團，渠等基於意圖供行使之用而製
    造偽鈔之概括犯意聯絡，於92年6、7月間起，分別在臺北市
    ○○路34號3樓馮俊華住處及桃園縣桃園市○○○街102號4樓
    邱建成冒用其胞弟邱建興名義與江倩雯共同承租之租屋住處
    ，作為製造偽鈔之工廠，其分工模式為由馮俊華、江倩雯及
    邱建成提供場地，被告庚○○提供設備及技術，由蔡宏明負
    責持偽鈔對外兌換真鈔洗錢，並分別將偽鈔交付或賣給蔡宏
    明、黃雅鈴、張維憲等人持之對外購物使用，因認被告庚○○所為係涉犯妨害國幣懲治條例第3條第1項之偽造幣券罪嫌
    。按「連續數行為而犯同一之罪名者，以一罪論」，刑法第
    56條前段固有明文規定，然按連續犯之所謂出於概括犯意，
    必須其多次犯罪行為自始均在1個預定犯罪計劃以內，出於
    主觀上始終同一犯意之進行，若中途另有新犯意發生，縱所
    犯為同一罪名，究非連續其初發的意思，即不能成立連續犯
    （最高法院70年臺上字第6296號判例意旨參照）。而行為人
    先後多次行為，是否係基於1個初發之概括犯意，或係中途
    另起新犯意，應以行為人各次行為之情況、起因，參諸行為
    人之供述，綜合判斷之。查被告庚○○犯本案於92年4月30
    日為警查獲後，於92年5月1日因其有違反毒品危害防制條例
    施用毒品犯行，經法院裁定送觀察、勒戒，觀察、勒戒結果
    因認無繼續施用毒品傾向，而於92年5月23日出所，有在監
    觀察、勒戒，則觀察、勒戒結果將會認定其有或無繼續施用
    毒品傾向，非其所能決定，其如何預期何時可以出所？如何
    期待猶能出所後再犯，而謂此係基於主觀上始終同一之概括
    犯意為之？從而，被告庚○○嗣於92年5月23日出所，此非
    其所能預期，難認其嗣後於92年6、7月間起所為之併辦部分
    偽造幣券行為，與本案之偽造幣券行為是出於概括犯意為之
    ，自非連續犯。是移送併辦部分與被告庚○○之本案犯行應
    不成立連續犯，無裁判上一罪關係，非起訴效力所及，應移
    還臺灣苗栗地方法院檢察署檢察官另行處理，附此敘明。其
    認事用法均無不合。檢察官上訴意旨以被告庚○○尚有於93
    年間，與張智彥、趙玉立連續在台北縣多處設立據點，共同
    偽造千元新台幣鈔券，並將偽鈔以1比10之比例，販售予呂
    淑寧，再由呂淑寧以1比5比例售予不特定人牟利，認此部分
    為裁判上一罪，為起訴效力所及，原審未及審酌並指摘原判
    決不當等語。查被告庚○○犯本案於92年4月30日為警查獲
    後，於92年5月1日因其有違反毒品危害防制條例施用毒品犯
    行，經法院裁定送觀察、勒戒，觀察、勒戒結果因認無繼續
    施用毒品傾向，而於92年5月23日出所，有在監
    件在卷可按，則被告庚○○既已進入勒戒處所觀察、勒戒，
    則觀察、勒戒結果將會認定其有或無繼續施用毒品傾向，非
    其所能決定，其如何預期何時可以出所？如何期待猶能出所
    後再犯，而謂此係基於主觀上始終同一之概括犯意為之？從
    而，被告庚○○嗣於92年5月23日出所後之93年間所犯，尚
    難認係出於概括犯意所為，檢察官上訴為無理由。而被告上
    訴意旨否認犯罪，亦屬無理由，應予駁回。
五、(一)移送併辦（台灣板橋地方法院檢察署93年度偵字第1514
    9號）意旨以被告庚○○與張智彥、趙玉立共同基於偽造新
    台幣鈔券及行使偽造鈔券之概括犯意，自93年5月間起分別
    在台北縣中和市○○路42號3樓、同市○○路○段34巷13號2
    樓及台中市○○路○段121號15樓之27等處設置偽造貨幣之據
    點，彼等復以分工方式偽造面額1000元之新台幣鈔券，且將
    偽造完成之鈔券以1比10之比例售予呂淑寧，再由呂淑寧以1
    比5之比率售予不特定人牟利。(二)移送併辦（台灣台北地
    方法院檢察署93年度偵字第17558號）意旨以被告庚○○與
    武富榮共同意圖供行使之用，自92年9月間至同年11月12日
    止，由武富榮租用台北縣新店市○○街66巷1弄7號6樓作為
    製作偽造國幣鈔券之工廠，印製千元及500元之新台幣鈔券
    。因認被告庚○○以上均涉有犯妨害國幣懲治條例第3條第1
    項之罪嫌等語。按行為人先後多次行為，是否係基於1個初
    發之概括犯意，或係中途另起新犯意，應以行為人各次行為
    之情況、起因，參諸行為人之供述，綜合判斷之。查被告庚○○犯本案於92年4月30日為警查獲後，於92年5月1日因其
    有違反毒品危害防制條例施用毒品犯行，經法院裁定送觀察
    、勒戒，觀察、勒戒結果因認無繼續施用毒品傾向，而於92
    年5月23日出所，有在監
    振義既已進入勒戒處所觀察、勒戒，則觀察、勒戒結果將會
    認定其有或無繼續施用毒品傾向，非其所能決定，其如何預
    期何時可以出所？如何期待猶能出所後再犯，而謂此係基於
    主觀上始終同一之概括犯意為之？從而，被告庚○○嗣於92
    年5月23日出所，此非其所能預期，難認其嗣後於上揭92年9
    至11月間及93年5月間起所為之併辦部分偽造幣券行為，與
    本案之偽造幣券行為是出於概括犯意為之，自非連續犯。是
    移送併辦部分與被告庚○○之本案犯行應不成立連續犯，無
    裁判上一罪關係，非起訴效力所及，自宜退由移送之檢察官
    另行偵辦。
六、移送併辦（台灣板橋地方法院檢察署93年度偵字第16542號
    ）意旨以：被告庚○○於90年7月21日在台北縣土城市○○
    街3號11樓之1，將偽造之舊版新台幣1000元紙鈔交予陳志忠
    ，因認此部分有犯刑法第196條第1項之行使偽造貨幣罪嫌等
    語。經查此部分之犯行，與本件時間相距達1年6月，難謂時
    間緊接，自非出於概括犯意，並經原審退回併辦在案，檢察
    官再行移送併案審理，並不適宜，宜再退由移送單位另行處
    理。
據上論結，應依刑事訴訟法第368條，判決如主文。
本案經檢察官李良忠到庭執行職務。
中　　華　　民　　國　　94　　年　　4 　　月　　13　　日
                  刑事第六庭審判長法  官  許國宏
                          　　　　法　官  林銓正
　　                              法  官  洪光燦
以上正本證明與原本無異。
如不服本判決，應於收受送達後10日內向本院提出上訴書狀，其
未敘述上訴之理由者並得於提起上訴後10日內向本院補提理由書
（均須按他造當事人之人數附繕本）。
　                                書記官  陳玉嬋
中　　華　　民　　國　　94　　年　　4 　　月　　18　　日
附錄：本案論罪科刑法條全文
妨害國幣懲治條例第3條
意圖供行使之用，而偽造、變造幣券者，處無期徒刑或五年以上
有期徒刑，得併科 5000 元以下罰金。
犯前項之罪，因而擾亂金融，情節重大者，處死刑。
第 1 項之未遂犯罰之。
中華民國刑法第212條
偽造、變造護照、旅券、免許證、特許證及關於品行、能力服務
或其他相類之證書、介紹書，足以生損害於公眾或他人者，處一
年以下有期徒刑、拘役或三百元以下罰金。
中華民國刑法第216條
行使第條至第條之文書者，依偽造、變造文書或登載不實事項或
使登載不實事項之規定處斷。
附表
┌──┬─────────────────────┬──────────┐
│編號│  名                                  稱  │  數            量  │
├──┼─────────────────────┼──────────┤
│ 一 │尺寸固定扳手                              │               1支  │
├──┼─────────────────────┼──────────┤
│ 二 │檢驗放大鏡夾子                            │               1組  │
├──┼─────────────────────┼──────────┤
│ 三 │特殊黏膠                                  │               1瓶  │
├──┼─────────────────────┼──────────┤
│ 四 │螢光顯示劑                                │               1瓶  │
├──┼─────────────────────┼──────────┤
│ 五 │夜光粉                                    │               1瓶  │
├──┼─────────────────────┼──────────┤
│ 六 │快乾膠                                    │               1瓶  │
├──┼─────────────────────┼──────────┤
│ 七 │除光液                                    │               1瓶  │
├──┼─────────────────────┼──────────┤
│ 八 │色彩與配色工具書                          │               1本  │
├──┼─────────────────────┼──────────┤
│ 九 │空白A４紙張                               │               1包  │
├──┼─────────────────────┼──────────┤
│ 十 │HP墨水匣（彩色）                          │               2盒  │
├──┼─────────────────────┼──────────┤
│十一│熱轉印色帶（打底用，編號MF）              │              10盒  │
├──┼─────────────────────┼──────────┤
│十二│金箔透明色                                │               6捲  │
├──┼─────────────────────┼──────────┤
│十三│熱轉印色帶（金屬色配色用）                │              41盒  │
├──┼─────────────────────┼──────────┤
│十四│熱轉印色帶（四色套色）                    │              18盒  │
├──┼─────────────────────┼──────────┤
│十五│熱轉印色帶（白色）                        │               9盒  │
├──┼─────────────────────┼──────────┤
│十六│廣告顏料                                  │               1盒  │
├──┼─────────────────────┼──────────┤
│十七│HP墨水匣                                  │               1盒  │
├──┼─────────────────────┼──────────┤
│十八│HP墨水匣（非原廠）                        │               1盒  │
├──┼─────────────────────┼──────────┤
│十九│凡士林與銲油                              │               1盒  │
├──┼─────────────────────┼──────────┤
│二十│金箔                                      │               4捲  │
├──┼─────────────────────┼──────────┤
│二一│數字章                                    │               1批  │
├──┼─────────────────────┼──────────┤
│二二│燙金模                                    │               1批  │
├──┼─────────────────────┼──────────┤
│二三│菊花浮水印章                              │               1組  │
├──┼─────────────────────┼──────────┤
│二四│橫枕紋印章                                │               1顆  │
├──┼─────────────────────┼──────────┤
│二五│筆刀                                      │               1組  │
├──┼─────────────────────┼──────────┤
│二六│螢光燈                                    │               1個  │
├──┼─────────────────────┼──────────┤
│二七│熱風槍                                    │               1支  │
├──┼─────────────────────┼──────────┤
│二八│墨水補充瓶罐                              │              13瓶  │
├──┼─────────────────────┼──────────┤
│二九│數字印章                                  │               1組  │
├──┼─────────────────────┼──────────┤
│三十│燙金機                                    │               1台  │
├──┼─────────────────────┼──────────┤
│三一│螢光筆                                    │               3支  │
├──┼─────────────────────┼──────────┤
│三二│尺                                        │               4把  │
├──┼─────────────────────┼──────────┤
│三三│電腦（含螢幕、主機、鍵盤、滑鼠）          │               3組  │
├──┼─────────────────────┼──────────┤
│三四│筆記型電腦                                │               2組  │
├──┼─────────────────────┼──────────┤
│三五│ALPS MD-5000印表機                        │               1台  │
├──┼─────────────────────┼──────────┤
│三六│HP 948C印表機                             │               2台  │
├──┼─────────────────────┼──────────┤
│三七│HP 960C印表機                             │               1台  │
├──┼─────────────────────┼──────────┤
│三八│ALPS MD-2010印表機                        │               1台  │
├──┼─────────────────────┼──────────┤
│三九│HP 5550印表機                             │               1台  │
├──┼─────────────────────┼──────────┤
│四十│HP PSC-2210事務機                         │               1台  │
├──┼─────────────────────┼──────────┤
│四一│切割台                                    │               1座  │
├──┼─────────────────────┼──────────┤
│四二│熱轉印色帶（使用過）                      │               1箱  │
├──┼─────────────────────┼──────────┤
│四三│墨水匣（使用過）                          │               1袋  │
├──┼─────────────────────┼──────────┤
│四四│空白A４紙張                               │               8盒  │
├──┼─────────────────────┼──────────┤
│四五│金箔（使用過）                            │               1袋  │
├──┼─────────────────────┼──────────┤
│四六│偽造之1000元鈔券                          │            2542張  │
├──┼─────────────────────┼──────────┤
│四七│偽造之1000元鈔券半成品                    │               1批  │
└──┴─────────────────────┴──────────┘
